臺灣雲林地方法院刑事判決　　　　　　 100年度簡上字第18號
上　訴　人
即　被　告　陳奕儒
輔　佐　人
即被告之父　陳德昌
上列上訴人即被告因詐欺案件，不服本院虎尾簡易庭100 年度虎
簡字第20號中華民國100 年1 月24日第一審簡易判決（聲請簡易
判決處刑案號：99年度偵字第6228號），提起上訴，本院管轄第
二審合議庭判決如下：
    主      文
原判決撤銷。
陳奕儒共同犯詐欺取財罪，處有期徒刑伍月，如易科罰金，以新
臺幣壹仟元折算壹日。緩刑貳年。
    事實及理由
壹、犯罪事實：
    陳奕儒知悉在金融機構開立存款帳戶並無積極資格之限制，
    且詐騙集團收集人頭帳戶用以詐騙被害人匯款之社會新聞層
    出不窮，廣經報章傳媒報導，是若將金融機構帳戶存摺、金
    融卡或密碼交付他人使用，極可能因此供詐騙集團份子施用
    詐術使他人受騙匯入款項，再加以提領運用，而屬於幫助他
    人從事詐欺取財犯罪之行為，竟基於幫助他人詐欺取財之犯
    意，於民國99年8 月中旬某日，在新北市○○區○○路麥當
    勞前，以新臺幣（下同）5,000 元之代價，將其父陳德昌（
    由檢察官另為不起訴處分）所申辦之中華郵政股份有限公司
    斗南郵局帳號00000000000000號帳戶（下稱本案帳戶）之提
    款卡及密碼交與真實姓名、年籍均不詳，綽號「多多」之成
    年男子（下稱「多多」）。「多多」取得本案帳戶後，即與
    所屬詐騙集團其他成員共同基於為自己不法所有意圖之犯意
    聯絡，分別為下述詐欺取財之行為：(一)於99年8 月23日凌晨
    1 時許，在奇摩拍賣網站刊登拍賣相機之假訊息，並留下王
    建忠（由檢察官簽請移轉管轄）所申辦之門號0000000000號
    手機供買家聯絡，致上網下標購買之鄒孟璇陷於錯誤，於同
    日凌晨1 時17分許，依其指示至提款機轉帳價金5,050 元至
    本案帳戶內，以此方式詐欺取財得手。(二)於99年8 月20日晚
    上8 時30分許，在奇摩拍賣網站上刊登拍賣豆花妹私密心情
    寫真卡之假訊息，並留下王建忠所申辦之前述手機號碼供買
    家聯絡，致上網下標購買之謝鍾輝陷於錯誤，於99年8 月23
    日11時32分許，依其指示轉帳匯款7,279 元至本案帳戶內，
    以此方式詐欺取財得手。(三)於99年8 月20日及22日某時許，
    在奇摩拍賣網站上刊登拍賣海苔之假訊息，並留下王建忠所
    申辦之上開手機號碼供買家聯絡，致上網下標購買之羅怡文
    陷於錯誤，於99年8 月23日11時39分許，依其指示透過網路
    銀行轉帳價款6,050 元至本案帳戶內，以此方式詐欺取財得
    手。
    (四)於99年8 月22日某時許，在奇摩拍賣網站上刊登拍賣海苔
    之假訊息，並留下王建忠所申辦之前述手機號碼供買家聯絡
    ，致上網下標購買之賴文瀅陷於錯誤，於99年8 月23日12時
    32分許，依其指示轉帳匯款2,050 元至本案帳戶內，以此方
    式詐欺取財得手。(五)於99年8 月24日12時許，在奇摩拍賣網
    站上刊登拍賣海苔之假訊息，並留下王建忠所申辦之上揭手
    機號碼供買家聯絡，致上網下標購買之林怡君陷於錯誤，於
    同日依其指示轉帳匯款2,000 元至本案帳戶內，以此方式詐
    欺取財得手。此外，陳奕儒延續前述幫助詐欺取財之犯意，
    攜帶本案帳戶存摺，於99年8 月24日上午某時許，與「多多
    」共同前往新北市○○區○○路213 號板橋莒光郵局（板橋
    6 支局），以臨櫃提款之方式，親自將鄒孟璇、賴文瀅、羅
    怡文及謝鍾輝匯入款項全數領出（林怡君之匯款部分，因及
    時列為警示帳戶而未遭提領），並取得「多多」交付之
    5,000 元報酬，而共同為詐欺取財之行為。嗣因鄒孟璇、賴
    文瀅、羅怡文、謝鍾輝及林怡君發覺有異報警處理，始循線
    查獲上情。
貳、認定犯罪事實所憑之證據及理由：
一、證據能方面：
    按被告以外之人於審判外之陳述，雖不符刑事訴訟法第159
    條之1 至之4 等4 條規定，而經當事人於審判程序同意作為
    證據，法院審酌該陳述作成時之情況，認為適當者，亦得作
    為證據，刑事訴訟法第159 條之5 第1 項定有明文。本判決
    後開所引用之各該被告以外之人於審判外之陳述（包括言詞
    及書面陳述），原則上均不得作為證據使用，惟上訴人即被
    告陳奕儒雖知上開證據資料為傳聞證據，但於本院審理程序
    中明示同意作為證據使用（見本院簡上卷第39頁反面、第66
    頁），本院審酌上揭證據製作時之情況，並無違法不當之情
    事，認為以之作為證據應屬適當，揆諸前開規定，應認該等
    供述證據例外具有證據能力。
二、證明力方面：
    上開犯罪事實，業據被告在本院審理中坦承不諱（見本院簡
    上卷第37頁反面至第38頁、第66頁），核與證人即被害人鄒
    孟璇、賴文瀅、羅怡文、謝鍾輝及林怡君於警詢中之指證情
    節相符（見警卷第1 頁至第2 頁、第4 頁至第12頁），復有
    本案帳戶之開戶資料、交易明細紀錄1 份、匯款單據3 紙、
    存簿影本2 紙及拍賣網頁列印資料5 份附卷可稽（見警卷第
    34頁至第34頁反面、第36頁至第73頁）。又在金融機構開立
    存款帳戶並無積極資格之限制，且詐騙集團收集人頭帳戶用
    以詐騙被害人匯款之社會新聞層出不窮，廣經報章傳媒報導
    ，是若將金融機構帳戶存摺、金融卡或密碼交付他人使用，
    極可能因此供詐騙集團份子施用詐術使他人受騙匯入款項，
    再加以提領運用，而屬於幫助他人從事詐欺取財犯罪之行為
    ，被告為心智正常之人，對上情理當知之甚詳，此觀被告於
    審判中自承：（問：你知道不可以將金融帳戶借給別人使用
    ？）對，我知道等語（見本院簡上卷第38頁）自明。故其在
    可預見本案帳戶有用於不法詐取他人金錢之可能，其卻仍執
    意交付，則其主觀上應有幫助他人詐欺取財之犯意甚明。綜
    上足認被告之自白與事實相符，可以採信，本案事證明確，
    被告犯行洵堪認定，應依法論科。
參、論罪科刑之理由：
一、現行刑法關於正犯、從犯之區別，係以其主觀之犯意及客觀
    之犯行為標準。凡以自己犯罪之意思而參與犯罪，無論其所
    參與者是否係犯罪構成要件之行為，皆為正犯，其以幫助他
    人犯罪之意思而參與犯罪，其所參與者，苟係犯罪構成要件
    之行為，亦為正犯，必以幫助他人犯罪之意思而參與犯罪，
    其所參與者又為犯罪構成要件以外之行為，始為從犯（最高
    法院25年上字第2253號判例意旨參照）。又刑法上所謂幫助
    他人犯罪，係指就他人之犯罪加以助力，使其易於實施之積
    極的或消極的行為而言。如在正犯實施前，曾有幫助行為，
    其後復參與犯罪構成要件之行為者，即已加入犯罪之實施，
    其前之低度行為應為後之高度行為所吸收，仍成立共同正犯
    ，不得以從犯論（最高法院24年上字第3279號判例意旨參照
    ）。被告基於幫助詐欺取財之犯意，將本案帳戶提款卡與密
    碼交與「多多」在先，嗣與「多多」一同前去領取鄒孟璇、
    賴文瀅、羅怡文及謝鍾輝遭詐騙之款項在後，係以幫助詐欺
    取財之犯意為詐欺取財行為提供助益，後親自參與實施詐欺
    取財之構成要件行為，參前最高法院判例要旨，應論以詐欺
    取財罪之共同正犯，而非幫助犯。故核被告所為，均係犯刑
    法第339 條第1 項之詐欺取財罪。被告交付本案帳戶之低度
    行為，應為其參與提款之高度行為所吸收，不另論罪。此外
    ，本案帳戶之提款卡及密碼既在「多多」所屬詐騙集團手中
    ，則於林怡君匯款至本案帳戶之時起，至警察受理報案通知
    郵局將本案帳戶列為警示帳戶凍結其內現款之時止，「多多
    」等人實際上既得隨時領取，對該匯入之款項顯有管領支配
    能力，自應成立既遂犯，不因林怡君該部分之匯款最終未遭
    領取而有異，應予敘明。
二、被告與「多多」等詐騙集團成員間，就上述犯行，應論以共
    同正犯。
三、被告以一「正犯」行為觸犯上述數罪名，為想像競合犯，應
    依刑法第55條之規定，從一重處斷。
四、原審以被告罪證明確，因而適用刑事訴訟法第449 條第1 項
    前段、第454 條第2 項，刑法第28條、第339 條第1 項、第
    41條第1 項前段，刑法施行法第1 條之1 第1 項、第2 項前
    段之規定，並審酌一切情狀，而予論罪科刑，固非無見。惟
    原判決認被告以一「幫助」行為觸犯數罪名，為想像競合犯
    云云，參前說明，應有違誤，被告上訴請求從輕量刑，為有
    理由，應由本院撤銷原判決，以期適法。
五、爰審酌被告上述行為，助長詐欺犯罪之猖獗，增加檢警偵辦
    是類案件與被害人追償之困難度，殊不可取，但念及被告犯
    後坦承犯罪，犯後態度尚佳，且其於案發後積極與賴文瀅、
    羅怡文、謝鍾輝及林怡君達成和解，賠償渠等所受損失（鄒
    孟璇之部分，其表示不用被告賠償），並一一獲得各被害人
    之原諒，此有本院和解筆錄、被告出具之匯款單據3 紙及本
    院公務電話紀錄3 紙附卷可查（見本院簡上卷第32頁至第34
    頁、第42頁至第43頁；簡上附民卷第2 頁），暨各被害人遭
    詐騙之金額非鉅，兼衡被告年紀尚輕，其自承現在大潤發上
    班，準備復學唸書等一切情狀，量處如主文所示之刑，並諭
    知易科罰金之折算標準。
六、被告未曾因故意犯罪受有期徒刑以上刑之宣告，此有臺灣高
    等法院被告前案紀錄表在卷可參，可認被告平日素行尚佳，
    係因一時失慮致罹刑典，且被告於犯後坦承犯行，並取得被
    害人之諒解，已經敘明如上，足見被告已真心悔改，歷此偵
    審程序，當知警惕而無再犯之虞，故本院認對被告所宣告之
    刑，以暫不執行為適當，爰依刑法第74條第1 項第1 款規定
    ，宣告緩刑2 年，用啟自新。
肆、應適用之法律：
一、刑事訴訟法第455 條之1 第1 項、第3 項、第369 條第1 項
    前段、第364 條、第299 條第1 項前段。
二、刑法第28條、第339 條第1 項、第55條、第41條第1 項前段
    、第74條第1 項第1 款。
三、刑法施行法第1 條之1 第1 項、第2 項前段。
本案經檢察官陳詠薇到庭執行職務。
中    華    民    國   100    年    6     月     7    日
                  刑事第七庭  審判長法  官 許佩如
                                    法  官 鍾世芬
                                    法  官 王紹銘
以上正本證明與原本無異。
本件判決不得上訴。
                                    書記官 洪秀虹
中    華    民    國   100    年    6     月    7     日
附錄本案論罪科刑法條：
中華民國刑法第339條
意圖為自己或第三人不法之所有，以詐術使人將本人或第三人之
物交付者，處5 年以下有期徒刑、拘役或科或併科1,000 元以下
罰金。
以前項方法得財產上不法之利益或使第三人得之者，亦同。
前2 項之未遂犯罰之。